【裁判字號】    95,訴,2116
【裁判日期】    950912
【裁判案由】    偽造文書等
【裁判全文】
臺灣臺中地方法院刑事判決              95年度訴字第2116號
公  訴  人  臺灣臺中地方法院檢察署檢察官
被      告  甲○○
上列被告因偽造文書等案件，經檢察官提起公訴（95年度偵字第
8372、9156號），被告於準備程序中就被訴事實為有罪之陳述，
受命法官於聽取當事人之意見後，由本院合議庭裁定改依簡式審
判程序審理，本院判決如下：
    主    文
甲○○連續行使偽造私文書，足以生損害於他人，累犯，處有期
徒刑玖月。
台新銀行信用卡申請書及中國國際商業銀行申請書上偽造之「乙
○○」簽名各參枚、附表所示之特約商店簽帳單留存聯上偽造之
「乙○○」簽名計貳拾貳枚，及扣案之信用卡伍張、簽帳單陸張
、密碼通知書貳張，均沒收。
    犯罪事實
一、甲○○於民國91年間，曾犯竊盜罪，經本院判處有期徒刑八
    月確定，並於93年4月28日執行完畢。猶不知悔改，復基於
    行使偽造私文書及意圖為自己不法所有之概括犯意，於94年
    7月6日，在臺中縣太平市郵局內，擅自以其友人乙○○之名
    義填具台新銀行信用卡申請書及中國國際商業銀行信用卡申
    請書各一份，並在每份申請書之申請人簽名欄處各偽簽乙○
    ○之名字三枚，以偽造該二份申請書，偽造完成後，隨即在
    該郵局內，分別寄給台新銀行及中國國際商業銀行申請信用
    卡，而行使該二份偽造之申請書。台新銀行及中國國際商業
    銀行接到申請書後，台新銀行即核發卡號0000000000000000
    、0000000000000000、0000000000000000、00000000000000
    00、0000000000000000之信用卡五張，中國國際商業銀行核
    發卡號0000000000000000之信用卡一張。甲○○取得該六張
    信用卡後，即於不詳時間，陸續在卡號0000000000000000、
    0000000000000000、0000000000000000之信用卡背面簽名欄
    上各偽簽乙○○之名字一枚，偽造完成後，即持該三張信用
    卡及卡號0000000000000000之信用卡，於附表所示之時間，
    在附表所示之特約商店內刷卡購買商品，或至提款機以不正
    方法提領支借現金，以行使之，而其於特約商店內刷卡消費
    時，該些特約商店之營業人員均因不察陷於錯誤，而交付甲
    ○○所購買之商品，並交付刷卡後之帳單（商店留存聯）一
    張予甲○○簽名，甲○○即在該刷卡帳單上偽簽「乙○○」
    之名字一枚，偽簽完成後，將之交還店員處理而行使之。甲
    ○○前揭所為足以生損害於乙○○、該些特約商店、台新銀
    行及中國國際商業銀行。嗣於94年12月23日14時20分許，甲
    ○○因另案被緝獲時，經警在其攜帶之背包內扣得前揭卡號
    0000000000000000、0000000000000000、0000000000000000
    、0000000000000000、0000000000000000之信用卡五張、簽
    帳單（持卡人存根聯，均無簽名）六張、密碼通知書二張。
二、案經台新銀行訴請及臺中市警察局第六分局報請臺灣臺中地
    方法院檢察署檢察官偵查起訴。
    理    由
一、上揭犯罪事實業據被告甲○○坦承不諱，核與證人即被害人
    乙○○於檢察官偵訊中具結證稱並未授權被告為前揭行為之
    情節相符，並有台新銀行所提出之前揭信用卡申請書、被告
    刷信用卡之資料及明細、乙○○所簽立內載其未授權任何人
    向台新銀行申請信用卡之聲明書各一份、簽帳單（商店留存
    聯）十三紙（參第9156號偵卷第5～37頁）、中國國際商業
    銀行所提出之前揭信用卡申請書、被告刷信用卡之明細各一
    份、簽帳單（商店留存聯）七紙（參本院卷第23～37頁）附
    卷可稽，及扣案之前揭信用卡五張、簽帳單六張、密碼通知
    書二張足憑。本件事證明確，被告犯行應堪認定。
二、按在信用卡背面簽名欄簽名，自形式上整體觀察，即足以知
    悉係表示信用卡之簽名者於信用卡有效期限內有權使用該信
    用卡之辨識及證明，並非依習慣或特約表示一定用意之證明
    ，性質上屬私文書（參最高法院93年度台上字第3419號判決
    及93年度第二次刑庭會議決議）。又在刷卡帳單上偽簽姓名
    ，係表示已收受特約商店所交付之財物或提供之勞務，有如
    收據憑證，且具有向發卡銀行表示請先墊付消費款之用意證
    明，屬刑法第210條之私文書。被告以乙○○之名義偽造信
    用卡申請書，向台新銀行及中國國際商業銀行申請信用卡，
    於取得信用卡後，在背面偽簽乙○○之名字，再持以向特約
    商店刷卡消費或在提款機借領現金，並於特約商店營業人員
    交付之簽帳單（商店留存聯）上偽簽乙○○名字後復交回店
    員處理之行為，足以使乙○○受有被索討簽帳及借用款之損
    害，使台新銀行及中國國際商業銀行受有可能無法索償代墊
    及支借款項之損害，使特約商店受有可能無法請領簽帳款之
    損害甚明。故核被告所為，係犯刑法第210條、第216條之行
    使偽造私文書罪、第339條第1項之詐欺取財罪、第339條之2
    第1項之利用自動付款設備詐欺罪。又被告偽造乙○○簽
    名之行為，為偽造信用卡申請書、有權使用信用卡證明、簽
    帳單等私文書之階段行為，偽造私文書之低度行為，則各為
    行使偽造私文書之高度行為吸收，均不另論罪。刑法於94
    年2月2日修正公布，並於95年7月1日生效施行，修正前之刑
    法第56條連續犯規定已於修正中被刪除，此刪除雖非犯罪構
    成要件之變更，但顯已影響行為人刑罰之法律效果，自屬法
    律有變更，新舊法比較結果，新法並未較有利於行為人，依
    刑法第2條第1項前段規定，仍應適用較有利於被告之行為時
    法即舊法論以連續犯。被告多次行使偽造私文書、詐欺取財
    、利用自動付款設備詐欺之犯行，各時間緊接，方法相同，
    觸犯構成要件相同之罪名，各顯係基於概括犯意為之，各應
    依連續犯規定論以一罪，並各加重其刑。修正後之刑法刪
    除第55條關於牽連犯之規定，本件被告所犯上開連續行使偽
    造私文書、連續詐欺取財、連續利用自動付款設備詐欺等罪
    間具有牽連犯之關係，依修正前即行為時之規定，應從一重
    之連續行使偽造私文書罪處斷，修正後之刑法既已刪除牽連
    犯之規定，則所犯上述各罪應依數罪併罰之規定分論併罰，
    比較新舊法之規定，修正後之規定並非較有利於被告，依刑
    法第2條第1項前段規定，應適用修正前刑法第55條牽連犯之
    規定，從一重之連續行使偽造私文書罪處斷。附表中國國
    際商業銀行卡號0000000000000000之信用卡刷用情形，雖因
    公訴人未調取資料而未記載於起訴書中，然此部分與起訴之
    犯罪事實有牽連犯及連續犯之裁判上一罪關係，本院自得併
    予審理。刑法第339條第1項詐欺取財罪，法定刑得科或併
    科一千元以下罰金，依修正後刑法施行法增訂第1條之1：「
    94年1月7日刑法修正施行後，刑法分則編所定罰金之貨幣單
    位為新臺幣，94年1月7日刑法修正時，刑法分則編未修正之
    條文定有罰金者，自94年1月7日刑法修正施行後，就其所定
    數額提高為三十倍，但72年6月26日至94年1月7日新增或修
    正之條文，就其所定數額提高為三倍。」，及刑法第33條第
    5款修正為：「主刑之種類如下：五、罰金：新臺幣一千以
    上，以百元計算之」等規定觀之，依修正後之法律，刑法第
    33 9條第1項詐欺取財罪所得科處之罰金刑最高為新臺幣三
    萬元，最低為新臺幣一千元，然依被告行為時之刑罰法律，
    即罰金罰鍰提高標準條例第1條前段規定之提高倍數十倍及
    修正前刑法第33條第5款規定之罰金最低額一元計算，則刑
    法第339條第1項之詐欺取財罪所得科處之罰金最高為銀元一
    萬元，最低額為銀元十元，若換算為新臺幣，最高額與新法
    同為新臺幣三萬元，最低額則僅為新臺幣三十元。比較上述
    修正前、後之刑罰法律，應以修正前之刑法第33條第5款之
    規定較有利於被告。被告於91年間，曾犯竊盜罪，經本院
    判處有期徒刑八月確定，並於93年4月28日執行完畢，此有
    臺灣高等法院被告前案紀錄表一份在卷可按，被告於五年以
    內再故意犯本件有期徒刑以上之罪，不論依修正前刑法第47
    條，或修正後刑法第47條第1項規定，均構成累犯，對被告
    而言並無有利或不利之情形，自不生新舊法比較之問題，應
    逕依修正前之刑法第47條論以累犯，並遞加重其刑。刑法
    上之侵占罪，係以意圖為自己或第三人不法之所有，而擅自
    處分自己持有之他人所有物，即變更持有之意為不法所有之
    意，為其構成要件（參最高法院41年度台非字第57號判例）
    。查本件被告冒用乙○○之名義申請信用卡後，台新銀行及
    中國國際商業銀行將所申請之信用卡寄給被告使用，乃被告
    行使偽造私文書之結果，並非被告原合法持有該些信用卡，
    嗣再變易持有為所有之意思將該些信用卡侵占入己，是以起
    訴書之犯罪事實欄記載被告將該些信用卡侵占入己，並於證
    據並所犯法條欄內論被告另涉犯刑法第335條第1項之侵占罪
    ，均有未洽，因公訴人認此部分與前揭論罪科刑之事實有牽
    連犯之裁判上一罪關係，本院即不另為無罪之諭知。爰審酌
    被告犯後坦認所為態度尚佳，惟迄未償還積欠台新銀行及中
    國際商業銀行之款項，所為嚴重擾亂金融秩序之穩定及交易
    之安全等一切情狀，量處如主文所示之刑。被告在台新銀行
    信用卡申請書及中國國際商業銀行申請書上偽造之乙○○簽
    名各三枚、在信用卡簽帳單商店留存聯上偽造之乙○○簽名
    計二十二枚（共向特約商店消費二十二筆，詳附表），依刑
    法第219條之規定，均應併予宣告沒收，扣案之信用卡五張
    、簽帳單六張、密碼通知書二張，均係被告所有因犯罪所得
    之物，此經被告陳明在卷，依修正前刑法第38條第1項第3款
    之規定，亦併予宣告沒收，其中卡號0000000000000000、00
    0000 0000000000、0000000000000000之信用卡背面簽名欄
    上偽簽之乙○○名字各一枚，因已隨整張信用卡沒收，乃不
    另為沒收之宣告，附此敘明。
據上論斷，應依刑事訴訟法第273條之1第1項、第299條第1項前
段，刑法第2條第1項前段、修正前刑法第56條、刑法第210條、
第216條、第339條第1項、第339條之2第1項、修正前刑法第55條
、修正前刑法第47條、修正前刑法第33條第5款、刑法第219條、
修正前刑法第38條第1項第3款，罰金罰鍰提高標準條例第1條前
段，判決如主文
中    華    民    國    95    年    9     月    12    日
                              法  官  李秋娟
上為正本係照原本作成
如不服本判決，應於送達後十日內向本院提出上訴狀（須附繕本
），上訴於臺灣高等法院臺中分院。
                              書記官  吳慕先
中    華    民    國    95    年    9     月    12    日
附錄論罪科刑法條
刑法第210條
偽造、變造私文書，足以生損害於公眾或他人者，處五年以下有
期徒刑。
刑法第216條
行使第二百十條至第二百十五條之文書者，依偽造、變造文書或
登載不實事項或使登載不實事項之規定處斷。
刑法第339條第1項
意圖為自己或第三人不法之所有，以詐術使人將本人或第三人之
物交付者，處五年以下有期徒刑、拘役或科或併科一千元以下罰
金。
刑法第339條之2第1項
意圖為自己或第三人不法之所有，以不正方法由自動付款設備取
得他人之物者，處三年以下有期徒刑、拘役或一萬元以下罰金。
附表：
台新銀行 卡號：0000-0000-0000-0000
┌───────────┬───────┬───────────┐
│消 費 日 期（民國）   │金額（新台幣）│特 約 商 店           │
├───────────┼───────┼───────────┤
│九十四年九月十八日    │1198元        │大買家北屯店          │
├───────────┼───────┼───────────┤
│九十四年九月二十二日  │1000元        │中國石油文心路站      │
├───────────┼───────┼───────────┤
│九十四年九月二十七日  │1000元        │樹德路加油站          │
├───────────┼───────┼───────────┤
│九十四年十月二日      │947元         │興農股份有限公司太平店│
├───────────┼───────┼───────────┤
│九十四年十月二日      │1000元        │樹德路加油站          │
├───────────┼───────┼───────────┤
│九十四年十月二日      │1540元        │阮故鄉視廳歌唱中心    │
├───────────┼───────┼───────────┤
│九十四年十二月十日    │3300元        │阮故鄉視廳歌唱中心    │
└───────────┴───────┴───────────┘
台新銀行 卡號：0000-0000-0000-0000
┌───────────┬───────┬───────────┐
│消 費 日 期           │金額          │特 約 商 店           │
├───────────┼───────┼───────────┤
│九十四年十月十二日    │10120元       │玩美情趣禮品          │
├───────────┼───────┼───────────┤
│九十四年十一月十二日  │10500元       │淨月衣坊              │
├───────────┼───────┼───────────┤
│九十四年十一月十八日  │1030元        │家樂福台中德安店      │
├───────────┼───────┼───────────┤
│九十四年十一月二十三日│4569元        │NET台中八店           │
├───────────┼───────┼───────────┤
│九十四年十一月二十五日│10500元       │玩美情趣禮品          │
├───────────┼───────┼───────────┤
│九十四年十二月十日    │15000元       │淨月衣坊              │
└───────────┴───────┴───────────┘
台新銀行 卡號：0000-0000-0000-0000
┌───────────┬───────┬───────────┐
│消 費 日 期           │金額          │特 約 商 店           │
├───────────┼───────┼───────────┤
│九十四年十月十二日    │10560元       │玩美情趣禮品          │
├───────────┼───────┼───────────┤
│九十四年十月二十六日  │2000元        │借現                  │
├───────────┼───────┼───────────┤
│九十四年十月二十八日  │5000元        │借現                  │
├───────────┼───────┼───────────┤
│九十四年十一月八日    │2000元        │借現                  │
├───────────┼───────┼───────────┤
│九十四年十一月十四日  │3000元        │借現                  │
├───────────┼───────┼───────────┤
│九十四年十一月十五日  │1000元        │借現                  │
├───────────┼───────┼───────────┤
│九十四年十二月九日    │14830元       │玩美情趣禮品          │
└───────────┴───────┴───────────┘
中國國際商業銀行 卡號：0000-0000-0000-0000
┌───────────┬───────┬───────────┐
│消 費 日 期           │金額          │特 約 商 店           │
├───────────┼───────┼───────────┤
│九十四年八月六日      │5000元        │借現                  │
├───────────┼───────┼───────────┤
│九十四年八月十六日    │7000元        │全國珠寶銀樓          │
├───────────┼───────┼───────────┤
│九十四年八月三十日    │898元         │全家福股份有限公司太平│
├───────────┼───────┼───────────┤
│九十四年九月二日      │334元         │全家福股份有限公司太平│
├───────────┼───────┼───────────┤
│九十四年九月二日      │599元         │特力翠豐股份有限公司  │
├───────────┼───────┼───────────┤
│九十四年十月二十四日  │1050元        │全國加油站樂業路加油站│
├───────────┼───────┼───────────┤
│九十四年十二月十八日  │1080元        │全國加油站太平店      │
├───────────┼───────┼───────────┤
│九十四年十二月十八日  │8990元        │燦坤3C東光店          │
└───────────┴───────┴───────────┘


司法院資訊處製作；財團法人民間司法改革基金會備份。
